【裁判字號】    98,訴,521
【裁判日期】    990211
【裁判案由】    搶奪等
【裁判全文】
臺灣宜蘭地方法院刑事判決               98年度訴字第521號
公  訴  人  臺灣宜蘭地方法院檢察署檢察官
被      告  丙○○
上列被告因贓物案件，經檢察官提起公訴（98年度偵字第3847號
），本院判決如下：
    主  文
丙○○犯故買贓物罪，處有期徒刑處參月，如易科罰金以新臺幣
壹仟元折算壹日。
    犯 罪 事 實
一、丙○○明知甲○○（另行審結）於98年3月13日（起訴書誤
    為12日）凌晨1時許，約其在宜蘭縣羅東鎮○○路羅東鎮公
    所前看貨之宏碁牌筆記型電腦１台，係來源不明之盜贓物（
    係甲○○於98年3月11日23時37分許，在宜蘭縣冬山鄉○○
    村○○路725號前巷口處，趁乙○○不及防備之際，搶奪乙○○背在左肩的皮包一個【內有新台幣（下同）4千元、提
    款卡5張、存摺7本、印章6枚、宏碁牌筆記型電腦1台、隨身
    硬碟1個、遠傳行動網卡1枚、數位相機1台、身分證1張、健
    保卡1張、及汽機車駕照各1張】，竟仍然以明顯低於市價之
    2,500元之代價，向甲○○購得上開贓物宏碁牌筆記型電腦1
    台。嗣為警循線查獲並起出丙○○所購得之贓物宏碁牌筆記
    型電腦1台（已發還被害人乙○○）。
二、案經宜蘭縣警察局羅東分局報告台灣宜蘭地方法院檢察署檢
    察官偵查起訴。
    理  由
一、按被告以外之人於審判外之言詞或書面陳述，除法律有規定
    者外，不得作為證據；又被告以外之人於審判外之陳述，雖
    不符合同法第159條之1至第159條之4之規定，但經當事人於
    審判程序同意作為證據，法院審酌該言詞陳述或書面陳述作
    成時之情況，認為適當者，亦得為證據。當事人、代理人或
    辯護人於法院調查證據時，知有第159條第1項不得為證據之
    情形，而未於言詞辯論終結前聲明異議者，視為有前項之同
    意，刑事訴訟法第159條之5定有明文。查被害人乙○○、證
    人甲○○於警詢時所為之陳述，雖屬被告以外之人於審判外
    之陳述，惟當事人於本院準備程序及審判期日中均表示無意
    見而不予爭執，且迄至言詞辯論終結前亦未再聲明異議，本
    院審酌上開證據資料製作時之情況，尚無違法不當之瑕疵，
    亦認為以之作為證據應屬適當，依刑事訴訟法第159條之5規
    定，認前揭證據資料均有證據能力，合先敘明。
二、訊據被告丙○○固坦承有於前揭時地，向甲○○收受前揭筆
    記型電腦，並交付2,500元予甲○○之事實，惟否認有故買
    贓物之犯行，辯稱：該電腦是甲○○向伊借2,500元，而將
    電腦抵押在伊處，並非伊向甲○○購買的，伊並不知該電腦
    是贓物云云。經查，上開筆記型電腦一台，係甲○○於98年
    3月11日23時37分許，在宜蘭縣冬山鄉○○村○○路725號前
    巷口處，趁被害人乙○○不及防備之際，搶奪乙○○背在左
    肩的皮包一個【內有4千元、提款卡5張、存摺7本、印章6枚
    、宏碁牌筆記型電腦1台、隨身硬碟1個、遠傳行動網卡1枚
    、數位相機1台、身分證1張、健保卡1張、及汽機車駕照各1
    張】等情，業據證人乙○○及證人甲○○迭於警詢、偵查中
    及本院審理中明確，互核其證述情節均相符合，且有贓物領
    據及照片10張附卷可憑（參見警羅偵字第098310529號卷第1
    9至25頁），足認前揭筆記型電腦確係盜贓物無疑。
三、被告於偵查中及本院審理中雖均辯稱該電腦係甲○○抵押其
    至被告所經營之卡拉OK店欠債及向伊之借款2千5百元，不知
    該電腦係贓物云云；證人甲○○於偵查中及本院審理中雖亦
    分別證稱：未告知被告該電腦之來源，電腦是因向被告借2
    千5百元先放在被告處，待伊去台北領完錢後再去還錢領回
    來等語。然查，前揭筆記型電腦確係甲○○以2,500元賣給
    被告等情，業據證人甲○○於警詢時證述明確（參見前揭警
    卷第4頁筆錄），核與被告於警詢時證稱：伊向甲○○以2,5
    00元購買該筆記型電腦，要學打電腦，當天甲○○打電話給
    伊時已經很晚，伊很想睡覺沒什麼精神，即隨便答應向甲○○購買等語相符（參見前揭警卷第9、10頁筆錄），足徵該
    查獲之筆記型電腦確係被告向甲○○購買等情，應堪認定。
    次查，證人乙○○於本院審理中證稱：該筆記型電腦是98年
    出廠，伊剛買二個月即被搶，當時係以1萬6千多或1萬5千多
    之價格購買，領回該電腦後伊本來之資料都被清空，裡面別
    人放了一些台語及國語歌曲，被搶時該電腦大約值一萬餘元
    ，當時還很新，是最新的廠牌，當時廣告剛出來沒多久伊就
    去買了等語（參見本院卷第133頁筆錄）；參之證人甲○○
    於本院結證稱：伊是在搶到電腦後的隔天深夜凌晨一點（13
    日，起訴書誤為12日）多，打電話給被告，約在宜蘭縣羅東
    鎮公所前看貨（指電腦），搶到電腦後伊有拿該電腦去羅東
    修理電腦那邊銷除全部資料等語，足見被告係於甲○○搶得
    電腦後先將電腦原有資料銷除後，再於隔日（13日）凌晨一
    時許，以明顯低於市價之價格取得該筆記型電腦；且其與甲○○之交易時間，係在深夜凌晨一時許之宜蘭縣羅東鎮公所
    前，而被告與證人甲○○於本院審理中復均自承二人於案發
    時僅認識半年多，係甲○○至被告之卡拉OK店消費時認識的
    ，顯見被告對甲○○於深夜臨時向其以低價兜售之前揭筆記
    型電腦應屬來路不明之盜贓物，應有所明知，其竟仍以低價
    買受，所辯無故買贓物之犯行云云，要屬卸責之詞，委無足
    取；故縱證人甲○○於警詢、偵查中及本院審理中均證稱未
    告知被告該筆記型電腦之來源，仍不能據為被告主觀上對該
    筆記型電腦係屬不明來源之盜贓物，無明知認識之有利認定
    。且該筆記型電腦自98年3月13日凌晨1時許被告向甲○○取
    得，迄98年3月26日始為警查獲，歷時已近半月，苟如被告
    及證人甲○○所稱僅係用以抵押甲○○向被告借款2,500元
    ，則何以甲○○遲至為警查獲時仍未取回？被告亦無催討債
    務之行為？況證人甲○○於本院審理中亦證稱伊向被告借2,
    500元，係要前往台北領取先前之工資一萬餘元，隔天並有
    領到錢等語（參見本院卷第130頁筆錄），顯見該筆記型電
    腦若非甲○○出售與被告購買，甲○○焉有領到一萬餘元之
    薪資後，未即贖回該市值約一萬餘元之筆記型電腦，而被告
    事後亦置之不理之理；況依前揭證人乙○○之證詞，該筆記
    型電腦原有資料被銷除後，已被放了一些台語及國語歌曲，
    足徵被告在取得該電腦後，已使用該電腦或將該電腦交由他
    人使用，申言之即被告已展現其支配使用權，如該電腦僅係
    用以質押甲○○向其所借之2,500元，甲○○隨即將還錢取
    回，何以被告會展現其支配使用權使用該電腦，被告所辯實
    有違常理。是證人甲○○嗣後於本院及偵查中翻異前詞，改
    稱該電腦是因向被告借2千5百元先放在被告處，待伊去台北
    領完錢後再去還錢領回來云云，應屬迴護及附和被告之詞，
    難以採信。綜上所述，被告故買贓物事證明確，其犯行應堪
    予認定。
四、核被告明知他人向其兜售之筆記型電腦，係屬來源不明之盜
    贓物，竟仍以低價向之購入，所為係犯刑法第349條第2項之
    故買贓物罪。爰審酌被告明知係來源不明之盜贓物，仍予低
    價購買之犯罪動機、目的、手段，對被害人所生之危害及犯
    罪後之態度等一切情狀，量處如主文所示之刑，並諭知易科
    罰金之折算標準。
據上論斷，應依刑事訴訟法第299條第1項前段，刑法第349條第2
項、第41條第1項前段，刑法施行法第1條之1第1項、第2項前段
，判決如主文。
本案經檢察官劉惟宗到庭執行職務
中    華    民    國    99    年    2    月    11     日
                  刑事第三庭審判長法  官  黃永勝
                                  法  官  鄭貽馨
                                  法  官  陳映佐
以上正本證明與原本無異。
如不服本判決應於收受本判決後10日內向本院提出上訴書狀，並
應敘述具體理由。若未敘述理由者，應於上訴期間屆滿後20日內
向本院補提理由書狀(均須按他造當事人之人數附繕本)。
                                  書記官  吳文雄
中    華    民    國    99    年    2    月    11   日
附錄本案論罪科刑法條全文：
中華民國刑法第349條第2項
搬運、寄藏、故買贓物或為牙保者，處5年以下有期徒刑、拘役
或科或併科1千元以下罰金。

司法院資訊處製作；財團法人民間司法改革基金會備份。
